最高法院刑事判決　　　　　　九十四年度台上字第一三六五號
上　訴　人　甲○○　男民國○○年○月○○日生
　　　　　　　　　　身分證統一編號：Ｚ000000000
　　　　　　　　　　住台灣省嘉義市○區○○○路621巷7弄12
　　　　　　　　　　號
上列上訴人因偽造文書案件，不服台灣高等法院台南分院中華民
國九十一年四月三十日第二審判決（九十一年度上訴字第一八九
號；起訴案號：台灣嘉義地方法院檢察署九十年度偵字第一四四
號），提起上訴，本院判決如下：
    主  文
上訴駁回。
    理  由
按刑事訴訟法第三百七十七條規定：上訴於第三審法院，非以判
決違背法令為理由，不得為之。是提起第三審上訴，應以原判決
違背法令為理由，係屬法定要件；如上訴理由狀並未依據卷內訴
訟資料具體指摘原判決不適用何種法則或如何適用不當，或所指
摘原判決違法情事，顯與法律規定得為第三審上訴理由之違法情
形不相適合時，均應認其上訴為違背法律上之程式，予以駁回。
本件原判決撤銷第一審科刑判決，改依想像競合犯及牽連犯關係
，從一重論處上訴人甲○○行使偽造私文書，足以生損害於公眾
及他人罪刑，已敘明其所憑之證據及認定之理由。對於上訴人否
認有偽造文書之犯行，所辯渠只有出資，其他事情都不知道云云
，為飾卸之詞，不足採取，於理由內依憑卷證資料，詳加指駁。
從形式上觀察，原判決並無違法之情形存在。上訴意旨雖以原審
就「星球ＰＵＢ」全體合夥人之國民身分證影本及印章究為何人
持有之認定，未審酌證人黃瑞熙所為否認於「星球ＰＵＢ」成立
時辦理登記之證述與證人陳芳琦、陳惠芳及告訴人牛義珍於第一
審所為證詞不符等情，復未依上訴人於原審之聲請，傳喚證人黃
瑞熙到庭，有刑事訴訟法第三百七十九條第十款應於審判期日調
查之證據而未予調查及同法第三百七十七條違背證據法則之違法
云云。惟按取捨證據及認定事實，乃事實審法院職權之行使，其
對證據證明力所為之判斷，苟係基於吾人日常生活之經驗，而未
違背客觀上應認為確實之定則，並已敘述其何以為此一判斷之理
由者，即不能指為違法。又按刑事訴訟法第一百七十二條規定「
當事人或辯護人聲請調查之證據，法院認為不必要者，得以裁定
駁回之」，其證據如在客觀上非認定事實及適用法律基礎之證據
，既無調查之必要，自得不予調查，此種未予調查之情形，本不
屬於上開條款之範圍，事實審法院縱因未予調查，又未裁定駁回
調查之聲請，致訴訟程序違背首開規定，但此種訴訟程序之違法
，顯然於判決無影響，依同法第三百八十條之規定，並不得執以
為上訴第三審之理由。經查，原判決事實欄內業載明上訴人係於
「星球ＰＵＢ」結束營業後，於與丁煌亮合資經營「伊麗沙白冷
飲店」時，利用「星球ＰＵＢ」所有股東及員工國民身分證影本
及印章皆置於「星球ＰＵＢ」辦公室之機會，擅自取用他人印章
及國民身分證影本，以偽造私文書方法及使嘉義市政府承辦工商
登記之公務員於所掌公文書上將「星球ＰＵＢ」變更登記為「伊
麗沙白冷飲店」為不實登載，則「星球ＰＵＢ」設立登記係由何
人所為，與原判決認定之犯罪事實即無關聯，證人黃瑞熙經原審
傳喚未於審理期日到庭，原審未再行傳喚及未於理由內對證人陳
芳琦、陳惠芳及告訴人就「星球ＰＵＢ」成立時辦理登記之證述
有何不一致為論述，顯然於判決無影響，自不得執為上訴第三審
之適法理由。上訴意旨又以原審既採信證人陳芳琦之證詞，應可
導出資料係由陳雪芬提供品尚會計師事務所辦理之結論，原判決
卻於事實欄內認定資料係由上訴人間接提供陳雪芬，顯屬憑空臆
斷而有判決不適用法則之違法，復依憑具有瑕疵之間接證據，認
定告訴人牛義珍無端被登記為「伊麗沙白冷飲店」負責人，而因
該店欠稅致其財產遭查封而受損害，違反論理及經驗法則，並有
理由不備云云。惟原判決於事實欄內認定上訴人基於偽造文書之
犯意，委託「伊麗沙白冷飲店」內不詳姓名之工作人員將告訴人
牛義珍與林淵源、黃宗賢、周厚光、黃瑞熙、林美珍印章及牛義
珍之國民身分證影本交付陳雪芬，再由不知情之陳雪芬委請不知
情之品尚會計師事務所人員陳惠芳代為製作合夥契約書、合夥同
意書、退夥同意書及營利事業統一發證變更登記申請書，持向嘉
義市政府辦理變更登記，已於判決理由依卷內證據資料詳予論述
。而告訴人牛義珍之財產確遭嘉義市稅捐稽徵機關函請嘉義市地
政事務所為禁止處分登記，並有卷附土地登記謄本可稽（他字卷
第五頁），自難認原判決採證有何違反論理及經驗法則或有理由
不備之情形。上訴意旨置原判決上開明確論斷於不顧，徒以自己
之說詞，就原判決理由已說明之事項，及對事實審法院取捨證據
與自由判斷證據證明力之職權行使，為單純之事實上爭執，泛指
其有上述之違法，自非適法之第三審上訴理由。其上訴違背法律
上之程式，應予駁回。
據上論結，應依刑事訴訟法第三百九十五條前段，判決如主文。
中　　華　　民　　國　九十四　年　　三　　月　 十八　 日
                      最高法院刑事第十一庭
                          審判長法官  洪　清　江
                                法官  石　木　欽
                                法官  李　伯　道
                                法官  韓　金　秀
                                法官  林　勤　純
      本件正本證明與原本無異
                                      書  記  官
中　　華　　民　　國　九十四  年　　三　　月　二十三  日
                                                      Ｃ
